臺灣臺中地方法院刑事判決　　　　　　　　　　　　　九十三年度易字第九四號
　　公　訴　人　臺灣臺中地方法院檢察署檢察官
　　被　　　告　丙○○
　　選任辯護人　甘龍強律師
右列被告因加重竊盜案件，經檢察官提起公訴（九十二年度偵字第九九八三號），本
院判決如左：
    主  文
丙○○無罪。
    理  由
一、公訴意旨略以：被告丙○○意圖為自己不法之所有，於民國九十二年二月二十八
    日下午六時至八時許之間某時，持客觀上可供凶器使用之不詳物品，破壞被害人
    甲○○位在台中縣大里市○○路○段二０二號一樓住宅廚房上方之鐵窗後，進入
    屋內竊取黃金及珠寶首飾乙批、股票一張、新台幣六萬元、人民幣二千元、日幣
    四萬元等財物，得手後攀爬廚房之冰箱而自氣窗逃逸，嗣經警在冰箱上採集指紋
    送驗比對後，確認為被告之指紋始發覺上情；因認被告涉有刑法第三百二十一條
    第一項第一、二、三款之攜帶兇器、毀越安全設備而於夜間侵入住宅竊盜之罪嫌
    。
二、按犯罪事實應依證據認定之，無證據不得認定犯罪事實；又不能證明被告犯罪者
    ，應諭知無罪之判決，刑事訴訟法第一百五十四條第二項、第三百零一條第一項
    分別定有明文。次按認定不利於被告之事實，須依積極證據，苟積極證據不足為
    不利於被告事實之認定時，即應為有利於被告之認定，更不必有何有利之證據；
    且認定犯罪事實所憑之證據，雖不以直接證據為限，間接證據亦包括在內，然而
    無論直接或間接證據，其為訴訟上之證明，須於通常一般人均不致有所懷疑，而
    得確信為真實之程度者，始得據為有罪之認定；以上各有最高法院三十年上字第
    八一六號、七十六年台上字第四九八六號等判例意旨可資參酌。
三、公訴意旨認被告丙○○涉有前開刑法加重竊盜之罪嫌，無非係以下列事證及推論
    為憑：1.被害人陳英枚之指訴，及其所稱家中之冰箱乃八十九年二、三月間在台
    中巿忠明南路之大潤發流通事業股份有限公司（以下簡稱為大潤發公司）購得等
    語；2.內政部警政署刑事警察局九十二年三月十一日刑紋字第０九二００三七五
    一三號鑑驗書，證明警方在現場冰箱所採得之指紋與被告相符；3.大潤發公司九
    十二年十二月五日函稱該公司均委由世貿電器行、隆峰企業工程行運送大件電器
    用品，不包括被告任職之大奇冷凍空調工程有限公司（以下簡稱為大奇公司）在
    內；4.縱被告當時確有將被害人購買之冰箱運送至被害人家中，因已近三年之久
    ，且冰箱迄在使用中，被告於三年前搬運冰箱時之指紋不可能殘留至今。惟被告
    經本院訊問後，堅決否認涉嫌前述加重竊盜罪，辯稱：他絕無於前述時地竊取被
    害人家中之財物，警方從冰箱上所採得之指紋，應為當時他在大奇公司工作負責
    送貨時所留下等語。經查：
    (一)被害人陳英玫之住處於九十二年二月二十八日下午六至八時許，遭人破壞住宅
      廚房上方之鐵窗，失竊黃金、珠寶首飾等財物，歹徒得手後攀爬廚房之冰箱，
      利用冰箱墊腳，從氣窗逃逸，嗣經警至現場採證，在該台冰箱採得可資比對之
      指紋六枚，送內政部警政署刑事警察局（以下簡稱為刑事警察局）鑑定後，核
      與被告丙○○之左環指、左小指、左中指、左環指、左中指指紋相符等情節，
      固據被害人供明在卷，並有勘察採證同意書、台中縣警察局霧峰分局區域勘查
      小組刑案現場勘查報告表、台中縣警察局霧峰分局現場勘查小組刑案現場採取
      證物一覽表暨對照表、刑事案件證物採驗紀錄表、刑事警察局九十二年三月十
      一日刑紋字第０九二００三七五一三號鑑驗書各一件及現場照片七張附卷足以
      證明。公訴人因而指稱被告即係此件竊盜案之行為人，確有相當依據。
    (二)惟被告辯解他自八十八年三月間進入大奇公司工作，負責運送、安裝貨物，至
      九十二年二月二十八日仍在職乙節，業據提出該公司之執照、營利事業登記證
      、應徵人員資料表、勞工保險卡、上下班打卡表等影本各一件附卷為憑，並經
      大奇公司之負責人即證人丁○○於本院審理時具結證明屬實。又證人丁○○尚
      提出記載該公司自八十九年一月起至九十一年四月止營業情形之帳冊一本，其
      中有於八十九年一月二十二日運送國際牌冰箱一台至台中縣大里市○○路○段
      二０二號、送單貨號三二五一，客戶為「林毅瑋」，聯絡電話係000000
      0000號等記載。而上述帳冊中之「林毅瑋」即係被害人之夫，且所載之住
      址、電話等資料均屬實無誤等情節，亦據證人林毅瑋於本院審理時到庭結證在
      卷；林毅瑋並證稱該台冰箱是他在婚前兩個月左右所購買，且他是在八十八年
      底拍攝結婚照後，才開採購結婚用品，進而購買此台冰箱，但他已無法確定在
      何處購得此台冰箱，當時他曾經至台中巿崇德路之「家樂福」、中港路之「愛
      買」、忠明南路之「大潤發」、台中縣大里巿國光路之「大買家」等大型賣場
      看貨，究竟在何處購買，已不復記憶等語。從以上調查所得之事證，可知被告
      於八十八年三月間起至九十二年二月二十八日止，一直在大奇公司工作，及大
      奇公司應有運送該台冰箱至被害人之住處等事實；且顯見公訴意旨認定該台冰
      箱係向位在台中巿忠明南路之「大潤發」賣場所購得，暨為「大潤發」賣場運
      送商品之廠商不包括大奇公司等部分，均有誤解。換言之，該台冰箱相當可能
      是被告所運送至被害人之住處。
    (三)至於三年前所搬運之冰箱上是否可能遺留指紋，三年後是否可能再採取、鑑定
      ，上述疑義業據刑事警察局以九十三年六月十八日刑紋字第０九三０一二三一
      二七號函覆本院，該函之說明二及三為：「二觸物留痕為指紋特性之一，當手
      指接觸物體時，在物體表面附著汗液分泌所形成之潛伏紋線，可以物理或化學
      方法將其顯現，如所顯現之指紋為可資比對之指紋，即可進行指紋比對，證明
      該指紋係觸摸該物體所遺留。惟指紋留存於物體表面上時間，仍受下列因素之
      影響：(一)遺留者之因素：主要是遺留者個人之體質如新陳代謝、汗液分泌情形
      及情緒緊張、疾病、藥物刺激等各種影響汗液分泌之因素。(二)留存時接觸面之
      因素：包括遺留物體之表面特性（如物體之表面材質、平滑度），污染情形（
      包括遺留面及遺留者之手指是否乾淨），接觸時之施力等。(三)留存後之因素：
      是指物體表面留存指紋後置放或保存之空間、溫度、濕度、通風狀況、光線照
      射情形、曝曬、環境污染情形及重複觸摸、擦拭等。因上述因素之影響，物體
      表面指紋留存之時間，目前尚難精確認定；故是否能於物證上採取到指紋仍以
      實際操作為準，若能採取到可資比對之指紋，即可進行指紋之比對、鑑定。三
      本案送貨員三年前所搬運之冰箱上是否遺留指紋及三年後是否能採取、鑑定，
      理論上是有可能，惟仍以實際操作為準；故三年前因曾觸摸搬運冰箱而遺留其
      上之指紋，是否可採取亦受上項留存時間因素之影響。」。而該台冰箱相當可
      能是被告所運送至被害人之住處，業見前述，再參酌刑事警察局上開函覆之說
      明，則被告辯解該台冰箱上所採得之指紋乃其當初送貨時所遺留，即有可能，
      故僅以此台冰箱上採得被告之指紋，顯尚不足斷定被告即為此件竊盜案之行為
      人。
    (四)再者，依卷附案發現場所拍攝之照片三張（見偵查卷第二七－二八頁），顯示
      被害人主臥室之櫥、櫃、抽屜遭歹徒大肆搜尋財物，房內物品凌亂散置一地；
      承辦本件採證之警員乙○○於本院審理時也具結證述：當初嘗試採取指紋之處
      ，包括冰箱、三樓主臥室、侵入處（即廚房氣窗上方、氣窗下方櫥窗、抽油煙
      機下方壁磚等），在場發覺歹徒翻動的地方則有衣櫥、化妝台等語（見本院卷
      第五一頁）。在上述情況下，以一般經驗法則而言：1.三樓主臥室及侵入處應
      可採得多枚竊嫌之指紋，然經警嘗試採取後，事實上未能採得，此意謂行為人
      極可能穿戴手套，倘即係被告，何以獨至欲逃逸時才脫下手套，遺留可供追查
      之跡證？其理未合；2.既然該台冰箱上所採得被告之指紋，理論上可能為被告
      三年前送貨時所留下，則無法在冰箱以外之侵入處或三樓主臥室等其他地方採
      得被告之指紋，即不能證明被告有於前述時地侵入被害人之住處竊取其黃金、
      珠寶首飾等財物。
    (五)被害人雖於本院審理時供稱：該台冰箱自買回後，即嵌入廚房流理台旁所留設
      之空格中，不曾拉出來，她都利用兩旁之縫隙，手持沾濕之抹布伸入縫隙中擦
      拭冰箱之左右兩側，有時一個月，有時二個擦拭一次等語（見本院卷第五四、
      五七頁），而不利於被告。然參卷附之台中縣警察局霧峰分局現場勘查小組刑
      案現場採取證物一覽表暨對照表及指紋採證位置之照片一張（見偵查卷第二三
      頁及第二五頁上方所示之照片），可知本件所採得五枚被告之指紋，其中四枚
      是面向冰箱時，在冰箱右側之後上方所採得（即編號二、三、五、六之指紋）
      ，另一枚則是在冰箱之右側前方採得（即編號四之指紋）。事經本院於九十三
      年八月五日至現場實地勘驗之結果，該台冰箱從正面至背面之側面長度共計五
      十五點五公分，被害人舉臂由正前方筆直往內擦拭之最深處可達四十八點五公
      分；上述事實有本院之勘驗筆錄及當日所拍得之照片八張在卷可明（見本院卷
      第八二頁、第一一一－一一四頁）。故編號二、三、五、六之指紋，確實可能
      因為被害人擦拭不著，而遺留達三年之久。至於在冰箱之右側前方所採得編號
      四之指紋一枚，公訴人認為不可能長達三年均未遭被害人或其家所碰觸、覆蓋
      ，此項推論固然言之成理，惟以：1.參前(三)所載刑事警察局函覆之說明，理論
      上應仍有可能是被告當初送貨搬運時所留下，公訴人之推論儘管非無理由，究
      難保不會掛一漏萬；2.尤其編號四之指紋是被告之左中指，被告若係竊嫌，則
      其由正面拉出冰箱欲供墊腳逃逸時，在面向冰廂之右側前方所遺留者，應為右
      手指之指紋，而非左中指；其所以留下左中指之指紋，反倒可能是當初送貨時
      背向式地揹負冰箱，自然地以左手向後托住冰箱而留下，較為合理；3.況被告
      若為本件竊嫌，其未戴手套而拖拉或推移該台冰箱墊腳時，不論在該冰箱之右
      側前方或右側後上方所移留之左手指紋，應均多達數枚為是，乃在冰箱右側前
      方處竟僅遺留一枚中指之指紋，著實可疑應非九十二年二月二十八日時所留下
      ；基於上述各項理由，在冰箱右側前方所採得被告左中指之指紋一枚，仍不足
      據以認定被告即係本件竊盜案之行為人。
四、綜合上述，公訴人所提出之證據方法，因仍存有前開多項合理之懷疑，無法證明
    被告即係本件竊盜之行為人而至一般人均信為真實之程度，故應基於罪疑唯輕，
    諭知被告無罪之判決。
據上論斷，應依刑事訴訟法第三百零一條第一項，判決如主文。
中      華      民      國      九十三      年      九      月    三    日
                          審判長法  官  吳進發
                                              法  官  唐敏寶
                                              法  官  莊深淵
右正本證明與原本無異。
如不服本判決，應於送達後十日內向本院提出上訴狀（須附繕本），上訴於台灣高等
法院台中分院。
                                              書記官
中      華      民      國      九十三      年      九      月    三    日
